【裁判字號】    94,上更(一),34
【裁判日期】    950523
【裁判案由】    撤銷股東會決議等（確認股東會決議無效）
【裁判全文】
臺灣高等法院臺中分院民事判決        94年度上更(一)字第34號
上  訴  人  甲○○
訴訟代理人  己○○
被  上訴人  良誠精密工業股份有限公司
兼上 一 人
法定代理人  乙○○
被  上訴人  丙○○
上二人共同
訴訟代理人  張益隆律師
被  上訴人  丁○○
被  上訴人  戊○○
上列當事人間撤銷股東會決議（確認股東會決議無效）等事件，
上訴人對於中華民國93年 3月19日臺灣臺中地方法院91年訴字第
4119號第一審判決提起上訴，經最高法院第一次發回更審，本院
於95年5月9日言詞辯論終結，判決如下：
    主      文
原判決關於駁回上訴人後開第二項之訴部分，及訴訟費用之裁判
廢棄。
確認被上訴人良誠精密工業股份有限公司與被上訴人乙○○、丙
○○、丁○○及戊○○之委任關係不存在。
第一、二審及發回前第三審訴訟費用除確定部分外，由被上訴人
等負擔。
    事實及理由
一、上訴人起訴主張：伊本係被上訴人良誠精密工業股份有限公
    司（以下簡稱良誠公司）董事長，被上訴人乙○○係該公司
    監察人，而伊早於民國（以下同）90年 8月20日即召開董事
    會，討論召開股東會改選董事、監察人，經該次董事會決議
    「在訴訟未釐清前不宜召開股東會，改選董事、監察人」，
    故並無董事會不為召集或不能召集股東會之情形，且自88年
    至91年有三次股東會會議之機會，若有召集股東會改選董事
    、監察人之必要，被上訴人乙○○何以不要求改選，是以應
    無改選之必要。而被上訴人乙○○與丙○○互相勾結對被上
    訴人良誠公司背信，更於89年8、9月間成立喬暐機械廠，及
    90年6月4日成立禾硯實業有限公司（以下簡稱禾硯公司）生
    產與被上訴人良誠公司相同之產品，而從事競業行為，業經
    原審法院刑事庭判處被上訴人乙○○與丙○○有罪在案，而
    被上訴人乙○○竟於遭起訴後，以監察人身分於91年10月25
    日召開股東會（以下稱系爭股東會）並選任自己為公司之董
    事長，如此被上訴人乙○○自即可代表被上訴人良誠公司撤
    回良誠公司與其間之民事訴訟，或於民事訴訟程序中為自認
    ，刑事部分，被上訴人乙○○可代表良誠公司撤回告訴或不
    追究其刑責，則其他股東之利益將置於何地？顯然其係以監
    察人身分召開股東會，全為一己之私，企圖擺平刑事追訴及
    民事案件及遂行其所設立之禾硯公司生產與良誠公司相同之
    產品，嚴重損及良誠公司之利益，自係非為被上訴人良誠公
    司之利益而召開股東會，其召集程序自有違背公司法第 220
    條之規定。又被上訴人良誠公司於91年10月25日所召開之股
    東臨時會經伊及被上訴人丁○○、戊○○當場表示異議並將
    選票帶離會場，剩餘股東僅剩百分之五十股份，並未過半數
    ，且當日並未真正選舉董、監事，其改選程序之決議方法顯
    然違反公司法之規定。而伊在得知被上訴人乙○○擬以會議
    主席身分進行董事、監察人改選時，即當場表示異議並將選
    票帶離會場，自屬公司法第 189條所謂「已當場表示異議」
    。是爰依公司法第 189條規定，提起本件訴訟。求為確認被
    上訴人良誠公司與被上訴人乙○○、丙○○、丁○○及戊○
    ○之委任關係不存在之判決（關於上訴人請求撤銷被上訴人
    良誠精密工業股份有限公司於91年10月25日所召開之股東臨
    時會決議部分，經第一審及更審前本院判決上訴人敗訴，上
    訴人未經上訴，已告確定）。
二、被上訴人良誠公司及乙○○、丙○○則以：被上訴人良誠公
    司之董事及監察人任期早於88年 1月25日屆滿。上訴人於董
    事任期屆滿後，竟遲不召開董事會，並定期召集股東會，改
    選公司董事及監察人達3年6個月之久，屢經被上訴人乙○○
    要求改選，均置之不理，被上訴人乙○○不得不於91年 7月
    30日向主管機關經濟部陳情，請主管機關依公司法第 195條
    規定，依職權限期令被上訴人良誠公司改選，嗣經濟部於91
    年8月5日發函被上訴人良誠公司，命上訴人提出說明，上訴
    人乃於91年8月26日向經濟部提出申復，申復91年8月20日董
    事會因僅董事一人出席未能成會，致不能召集股東會，並由
    經濟部於91年 8月29日發函通知被上訴人乙○○，且經濟部
    於該函中，並要求上訴人應繼續召集董事會至召開股東會改
    選董事監察人完竣。是被上訴人良誠公司於91年8月20日並
    未召開董事會。又縱認上訴人有於91年8月20日召集董事會
    並作成訴訟案件尚未釐清前，暫不召開股東會改選董監事之
    決議，惟此決議內容違反公司法第195條、第217條定期改選
    董事、監察人之規定，其決議當然無效，即與「不為召集股
    東會」同，是被上訴人乙○○召集股東會，當屬合法有據，
    且選舉結果非必定由被上訴人乙○○當選，何可謂被上訴人
    乙○○係為自己利益召開股東會，況被上訴人乙○○於尚未
    改選董、監事前，曾要求查閱帳冊均遭拒絕，上訴人甚至任
    意付薪水予非公司員工之其配偶己○○，凡此影響公司股東
    權益之情事，被告以監察人身份召集股東會改選董、監察人
    ，當係基於公司之利益且有必要。又被上訴人良誠公司於89
    年10月9日暫停營業，喬暐機械廠於90年2月20日始申請設立
    ，禾硯公司係於90年6月4日成立，且與被上訴人乙○○無涉
    。退萬步而言，縱認有競業行為，被上訴人乙○○身為監察
    人，依公司法第216條至第227條規定，監察人並無競業禁止
    之規定，故被上訴人乙○○身為監察人，依公司法第 220條
    規定召集股東會改選董監事，合法有據。關於公司董事、監
    察人之選舉方法，符合公司法第 198條規定係採累積投票，
    不準用公司第 174條後段規定，此為學者通說及行政院經濟
    部之函釋所是認，是該股東會之選任董事、監察人完全合法
    有據等語，資為抗辯。
三、被上訴人丁○○、戊○○則均表示：同意上訴人撤銷股東會
    決議，且渠等與被上訴人良誠公司並無委任關係存在等語。
四、查上訴人主張伊本係被上訴人良誠公司之董事長，被上訴人
    乙○○係該公司之監察人，被上訴人乙○○、丙○○於90年
    3 月19日要求退股，並簽立協議書，被上訴人乙○○係在經
    台灣台中地方法院檢察署起訴其對被上訴人良誠公司涉犯侵
    占、背信等罪嫌後，以監察人身分於91年10月25日召開系爭
    股東會改選董事、監察人，而該次股東會係由代表百分之百
    股份之股東出席等情。為被上訴人所不爭執，亦有其提出之
    良誠公司變更事項登記卡（見原審卷(一)第7、8頁）、90年 3
    月19日股東會議協議事項（見原審卷(一)第98頁）、台灣台中
    地方法院檢察署90年度偵字第2314號、91年度偵字第3643號
    起訴書（見原審卷(一)第63頁）、良誠公司91年10月25日股東
    臨時會議事錄（見原審卷(一)第48頁）為證，足信為真實。
五、按公司法第 171條規定股東會除本法另有規定外，由董事會
    召集之。又同法第 220條規定監察人除董事會不為召集或不
    能召集股東會外，得為公司利益，於必要時，召集股東會。
    是公司法第220條規定即為同法第171條規定所謂「本法另有
    規定」。易言之，除董事會有權召集股東會外，監察人在董
    事會不為召集或不能召集股東會情形下，於必要時得為公司
    之利益召集股東會。否則，其召集程序即非合法。本系爭事
    件上訴人主張系爭股東會所為之董事監察人之選舉，因不合
    法而不生效力，被上訴人則以前詞置辯，是本系爭事件當事
    人間之爭點在於：(一)被上訴人良誠公司之董事會是否有不依
    法召集股東會改選董事、監察人之情形？(二)被上訴人良誠公
    司是否有召開股東會改選董事、監察人之必要？(三)被上訴人
    乙○○所召集之股東會改選是否符合法定程序，其改選董事
    、監察人之決議是否存在？茲分述如下：
  (一)被上訴人良誠公司之董事會是否有不依法召集股東會改選董
    事、監察人之情形？
    1.被上訴人良誠公司之董事及監察人任期早於88年 1月25日
      屆滿，為兩造所不爭執，復有被上訴人良誠公司之變更事
      項登記卡可稽（見原審卷(一)第 7頁），故被上訴人良誠公
      司之董事會依法本應召集股東會以改選董事、監察人。上
      訴人雖稱被上訴人乙○○、丙○○於90年 3月19日與其餘
      股東即己○○、丁○○、甲○○等人協議渠等同意乙○○
      、丙○○退股，並提出「協議事項」之書面影本為證（見
      原審卷(一)第98頁），然並無證據可資證明被上訴人乙○○
      、丙○○確已依該協議之內容將其股份轉讓，上訴人亦未
      主張被上訴人丁○○、戊○○已非良誠公司之股東，故渠
      等仍係被上訴人良誠公司之股東應屬無疑。
    2.上訴人雖稱伊於91年 8月20日即召開董事會決議「在訴訟
      未釐清前不宜召開股東會改選董事、監察人」云云，然為
      被上訴人所否認。經查，上訴人固提出91年 8月14日董事
      會議通知書四紙及限時掛號函件收據三張（見原審第一卷
      第57至60頁、第152頁）、91年8月20日董事會議事錄（見
      原審卷(一)第10頁）、新鄰小吃店發票、照片二紙（見原審
      卷(一)第61頁）為證；惟經濟部因被上訴人乙○○之陳情於
      91年8月5日曾發函被上訴人良誠公司，並命上訴人提出說
      明。上訴人於同年8月26日向經濟部申復稱91年8月20日董
      事會因僅董事一人出席未能成會，致不能召集股東會，經
      濟部複於同年 8月29日發函通知被上訴人乙○○，並函請
      上訴人應繼續召集董事會至召開股東會改選董事、監察人
      完竣，此有上訴人所提出之申復書、91年 8月20日議事錄
      （見原審卷(一)第135、151頁）及被上訴人提出之經濟部91
      年8月5日經授中字第09132507430號函、經濟部91年8月29
      日經授中字第091326121110號函（見原審卷(一)第40、41頁
      ）可稽。上訴人雖又稱其係依承辦人吳蒼火之行政指導而
      為流會之記載云云，並聲請通知經濟部中部辦公室人員吳
      蒼火到庭作證，而證人吳蒼火於原審到庭證稱：「．．．
      甲○○有來辦公室找我，．．．，甲○○來找我的時候，
      他說董事會沒有辦法召集，我對他說不能預設立場，說董
      事會召集不成就不召集，．．．，我沒有要求他將董事會
      議事錄記載為流會，．．．」、「．．．當場，我並沒有
      要求他寫如92年1月9日狀附證物一那份議事錄（按係申復
      書附件董事會議事錄）」等語（見原審卷(一)第 107頁），
      可知上訴人所稱伊係依證人吳蒼火之指導而為流會之記載
      乙節，並非實在。而上訴人提出之董事會議通知四紙及限
      時掛號函件收據三張固可資證明良誠公司有為召集董事會
      之通知，惟尚難據此即認確有召開該次董事會，至於新鄰
      小吃店發票及照片二張，因未顯示日期自無法證明該相片
      係於當日在餐廳所拍攝，且縱認當日有在餐廳用餐，亦僅
      能證明有消費，尚無從資為有召開董事會之依憑。足見，
      上訴人提出該次董事會議事錄之真實性，堪值懷疑，自不
      能僅憑該議事錄而認有召開該次董事會。是被上訴人辯稱
      良誠公司於91年 8月20日並未召開董事會，堪可採信。縱
      認被上訴人良誠公司於91年 8月20日召開董事會並決議「
      在訴訟未釐清前，不宜召開股東會改選董事、監察人」（
      見原審卷(一)第 134頁），然上訴人所謂之訴訟，無非係被
      上訴人良誠公司與被上訴人乙○○、丙○○間之訴訟，而
      公司法並未有公司與董事或監察人間有訴訟即禁止改選董
      事、監察人之規定，且事實上公司與董事或監察人間縱有
      訴訟存在，要無影響董事、監察人之改選，故上訴人稱董
      事會決議在訴訟未釐清前，不宜召開股東會改選董事、監
      察人，難認正當。
  (二)被上訴人良誠公司是否有召開股東會改選董事、監察人之必
    要？
    按公司董事、監察人由股東會選任之，其任期均為三年，公
    司法第192條、第216條第1項、第195條、第 217條分別定有
    明文。是董事、監察人任期屆滿，公司董事會本即應召集股
    東會進行改選。查被上訴人良誠公司之董事及監察人任期早
    於88年 1月25日滿，歷經三年餘，被上訴人良誠公司董事會
    仍不為召集股東會改選董事、監察人，已如前述。被上訴人
    乙○○既為被上訴人良誠公司之監察人，而經濟部於91年 9
    月24日發函指示被上訴人乙○○，得為公司利益，逕行召開
    股東會，此有被上訴人提出之經濟部91年 9月24日經授字第
    09132730010 號函可證（見原審卷(一)第42頁），足見，被上
    訴人乙○○基於監察人之立場，有為良誠公司召開股東會改
    選董事、監察人之必要。
  (三)被上訴人乙○○所召集之股東會改選是否符合法定程序，其
    改選董事、監察人之決議是否存在？
    1.上訴人主張公司是否進行改選董事、監察人之議程係屬應
      表決之事項，伊與其他股東在得知被上訴人乙○○擬以會
      議主席身分進行董事、監察人改選時，即當場表示異議並
      將選票帶離現場，則有關是否進行董事、監察人改選之議
      程，因未有超過百分之五十之同意，自不得進行改選程序
      云云。惟本件股東會之開會通知即明揭召集事由為改選全
      體董事、監察人，而非討論是否改選董事、監察人並改選
      董事、監察人，此有被上訴人提出之91年10月25日股東臨
      時會通知書可稽（見原審卷(一)第43頁），故本件股東會之
      召集目的既僅在改選董事、監察人，並無先討論是否改選
      董事、監察人之議案，自無須先經討論並表決是否改選董
      事、監察人，即可逕行依法投票改選董事、監察人，是上
      訴人之上開主張顯不可採。
    2.上訴人另主張91年10月25日股東臨時會當日在上訴人甲○
      ○等人離去後根本未進行董監事選舉等語，被上訴人則提
      出91年10月25日之系爭股東會議事錄及該日錄音譯文為證
      （見原審卷(一)第48、269至274頁）；且依照證人吳宜宗之
      證詞顯示，被上訴人等攜選票離去後，會場既尚有乙○○
      、丙○○二人，股東會復經代表百分之百股份之股東出席
      ，縱僅有其二人進行投票，亦不違反公司法云云。經查：
      (1)證人即系爭股東會之紀錄吳宜宗於第一審準備程序經隔
        離訊問時結證稱：「我是後來看到甲○○他們走出來之
        後，主席乙○○就叫我進去繼續當會議紀錄，乙○○將
        他們剛才開會情形寫成手稿交給我，我有先搜尋有無其
        他的紀錄，但是找不到，所以就根據主席交給我的手稿
        整理，進去之後的開會情形，就根據主席講的話紀錄下
        來，我只負責紀錄，『選舉的動作應該是在我進去之前
        的動作』，我只是根據主席講的話紀錄下來」等語（見
        本院更審前卷(二)第49至51頁）。惟被上訴人乙○○於本
        院93年 8月12日隔離訊問時陳稱：「本來會議紀錄是己
        ○○，但她對字義上有爭議不依照我的意思紀錄，所以
        我就叫證人吳宜宗進來，會議紀錄還是在己○○手上，
        所以證人吳宜宗就站在旁邊等己○○將他的紀錄交給證
        人吳宜宗手上．．，我們二人（乙○○及丙○○）選票
        寫好之後，由我計算選票，再將結果告訴證人吳宜宗，
        並將結果紀錄下來．．，應該是我自己投自己」等語（
        見前揭卷第53至55頁）；被上訴人丙○○則陳稱：「本
        來是己○○擔任會議紀錄，因己○○不依照主席的話作
        紀錄，所以就請證人吳宜宗進入會場接著作紀錄，證人
        吳宜宗進去之後，有將己○○所作的會議紀錄拿過來寫
        ，但等到發下選票之後，己○○他們帶著選票離去，並
        把證人吳宜宗手中的會議紀錄搶走」等語（見前揭卷第
        56、57頁）。依證人吳宜宗之證言，91年10月25日上午
        係在上訴人甲○○與被上訴人戊○○及丁○○及良誠公
        司股東己○○等人離去後，吳宜宗始進入會場擔任紀錄
        ，進入時未看到選舉董監事，前半段議事錄係依被上訴
        人乙○○之手稿所寫，後半段則係依被上訴人乙○○所
        講的話紀錄，惟依被上訴人乙○○、丙○○之供述，證
        人吳宜宗進入會場時，上訴人甲○○等人根本尚未離去
        ，證人吳宜宗除係抄寫己○○所為前半段會議紀錄外，
        更親眼目睹選舉董監事過程並紀錄選舉結果。茍證人吳
        宜宗所紀錄之系爭股東臨時會議事錄均係真實，何以渠
        等間供證內容竟有如此歧異？尤有甚者，就選舉董監事
        時證人吳宜宗是否在場，證人與被上訴人乙○○、丙○
        ○所陳竟厥然不同，衡諸證人吳宜宗係被上訴人丙○○
        找來擔任紀錄之情形，證人吳宜宗當無偏袒上訴人之理
        ，是以應認證人吳宜宗之上開證言為可信。
      (2)又縱使上訴人等離開後剩下乙○○、丙○○二人，依公
        司法所規定之累計投票制，其等人固可進行董、監事改
        選事宜，惟既然是選舉董監事，總須有選舉的動作及決
        議之事實；由被上訴人雖提出系爭股東會議事錄以資證
        明該日投票結果，被上訴人乙○○、丙○○、丁○○分
        別獲得3750、2000、1750選舉權數而當選為董事，被上
        訴人戊○○獲得2500選舉權數而當選為監察人；然就系
        爭股東會如何選出董事部分，被上訴人丙○○依紀錄所
        載係得2000票，然依被上訴人乙○○稱：「自己投給自
        己」（見前揭卷第55頁），則被上訴人丙○○所得之20
        00票應係自己投自己而得，然當法官問：『你的二千票
        是何人選給你的？』）被上訴人丙○○竟答：「忘記了
        」。法官問：『你有幾個選舉權數？』被上訴人丙○○
        答：「三個」。法官問：『選舉何人？』被上訴人丙○
        ○答：「董事三個都是投給不同的人」（見前揭卷第57
        、58頁）」，依被上訴人丙○○所稱之方式投票，則乙
        ○○所得選舉權數應不止3750，因被上訴人乙○○已將
        本身之3750之選舉權數投給自己，加上丙○○投給乙○
        ○部分，則被上訴人乙○○所得票數應超過3750，此顯
        與議事錄所載之開票結果不符。若謂此係因91年10月25
        日迄本院為上開訊問時即93年 8月12日已近二年，被上
        訴人丙○○記憶模糊所致，然良誠公司股東僅八人，當
        日於上訴人甲○○等人離去後，股東僅剩被上訴人乙○
        ○及丙○○在場，依議事錄所載，被上訴人丙○○擔任
        監票、被上訴人乙○○擔任計票，且無其他股東繼續在
        場異議，何以對於選舉過程、選何股東擔任董事等重要
        事實供述均不復記憶？況且，被上訴人丙○○對於證人
        吳宜宗當時為何到良誠公司股東會會場及吳宜宗擔任紀
        錄之經過、會場之情形，皆能對答如流、清楚交代，何
        以獨對自身選舉何人之重要事情記憶模糊？參以上開證
        人吳宜宗所證並未目睹選舉行為一情，又依被上訴人所
        提出之錄音譯文（見原審卷(一)第269至274頁）所示，在
        上訴人等人離去會場之前，會場之狀況十分混亂，被上
        訴人乙○○、丙○○數度欲阻止上訴人及己○○等人將
        選票帶出，此其時如何寫選票已令人費解，而依證人吳
        宜宗所證，伊係待上訴人及己○○等人離去後隨即進入
        會場，並未看到選舉之情形，僅依當時之主席即被上訴
        人乙○○之口述做成紀錄，如此之過程，實令人難以理
        解被上訴人乙○○、丙○○究在如何之瞬間寫妥選票而
        完成選舉董監事之行為，是以上訴人所稱系爭股東會當
        天根本未進行董監事之選舉行為，應屬可採。至被上訴
        人雖提出系爭股東會被上訴人乙○○、丙○○之董監事
        選票及開票記錄單為證（見本院前審第二宗卷第 118至
        125 頁），以資證明確與議事錄所載選舉結果相符；然
        綜上各情，上開董監事選票及開票記錄單應非系爭股東
        會會議中所為，已難據此證明本件系爭股東會有合法定
        程序進行之事實，不足為有利於被上訴人之認定。
    3.雖然被上訴人曾辯稱，法官雖曾訊問證人吳宜宗：「（法
      官問）：主席當時有無決議？有無徵求在場的人同意？（
      吳答稱）：有，主席有叫我將依他所講的寫成紀錄交給在
      場的丙○○過目，被上訴人丙○○表示同意。」證人吳宜
      宗既稱「有」，即表示被上訴人乙○○當時有進行改選董
      監事之決議云云。經查：從上述證人之證詞對於系爭當日
      被上訴人是否有決議改選董、監事似有疑義，然就證人吳
      宜宗之其他證詞觀之，「（法官問）：91年10月25日開臨
      時股東會的時候，你有無去？（吳答稱）：當時丙○○載
      我去要我做會議記錄，我到場的時候，他們表示我不是股
      東，所以不能進去，就清場，我就在外面等。．．．（法
      官問）：後來如何進去？（吳答稱）：因為裡面發生何事
      ，我不知道。我事後來看到甲○○他們走出來之後，主席
      就是乙○○叫我進去繼續當會議記錄。（法官問）：你進
      去之後，會議如何記錄？（吳答稱）：我進去之後，主席
      將他們剛才開會情形主席寫成的手稿交給我，我有先搜尋
      有無其他紀錄，但是找不到，所以就根據主席交給我的手
      稿整理。進去之後的開會情形，就根據主席講的話記錄下
      來。．．．（法官問）：你剛才說根據主席講的話紀錄？
      （吳答稱）：這份記錄根據兩部分，因為我進去之前的部
      分，他們已經有開會，所以我根據手稿記錄，我進去之後
      ，只剩下乙○○、丙○○二人，所以我根據主席講的話紀
      錄。（法官問）：丙○○有無表示意見？（吳答稱）：我
      忘記了。（法官問）：主席當時有無決議？有無徵求在場
      的人同意？（吳答稱）：有，主席有叫我將依他所講的寫
      成的紀錄交給在場的被上訴人丙○○過目，被上訴人丙○
      ○表示同意。（法官問）：當時如何投票選出？（吳答稱
      ）：我只負責做紀錄，選舉的動作應該是在我進去之前的
      動作，我只是根據主席講的記錄而已。」（見前審卷第二
      宗第48至51頁）由上述證詞觀之，既然上訴人否認當日有
      進行改選董、監事之投票，而證人吳宜宗亦係在上訴人離
      開後才進場，且表示『選舉的動作應該是在伊進去之前的
      動作』，伊只是根據主席講的記錄而已。由此可知，證人
      吳宜宗並無法證明被上訴人是否有進行改選董、監事之投
      票行為。是以證人吳宜宗所謂之「有」，應是針對法官詢
      問被上訴人「有無徵求在場的人同意」此部分所作之回答
      ，即伊有將被上訴人乙○○的手稿及講的話抄寫記錄後給
      被上訴人丙○○看，丙○○表示同意；而非針對法官詢問
      「主席當時有無決議」此部分所作之回答，被上訴人對此
      顯有誤會。
    4.又被上訴人另稱，由其所提出之原證24錄音譯文第5、6、
      9 頁，被上訴人乙○○宣布「我現在董事、監察人改選」
      、「決議方法，每一股份有與應選出董事人數相同之選舉
      權，得集中選舉一人，或分配選舉數人，由所得選票代表
      選舉權較多者當選為董事、監察人」，上訴人稱「選三個
      董事、監察人，複選啦」（見原審卷(一)第269至274頁），
      可知會議事錄內容係真實，對照乙○○有稱「因為會議已
      進行到填寫選票，接著要投票，所以我就叫吳宜宗進來」
      及會議事錄記載11時開會，11時20分發董事、監察人選票
      ，11時50分散會，更可證明會議之內容為真云云。然上訴
      人表示，被上訴人所提出之會議之錄音譯文並不完全，且
      會議中錄音機開開關關、內容斷斷續續，對其真實性存疑
      ，被上訴人亦不否認其所提出之錄音與譯文並不完整，足
      見被上訴人所提出之譯文內係斷章取義，復為上訴人所否
      認，自不得以該錄音帶所呈現之內容作為其認定本件事實
      之證據。
六、綜上所述，系爭股東會既未曾有任何選舉董監事之行為，從
    而上訴人訴請確認被上訴人良誠公司與被上訴人乙○○、丙
    ○○、丁○○、戊○○間之委任關係不存在，即有理由，應
    予准許。原審就此部分為上訴人敗訴之判決，尚有未洽，上
    訴意旨就此部分指摘原判決不當，求予廢棄，為有理由。
七、本件既應本院認定改選董事、監察人之選舉不存在，則兩造
    各自提出之攻擊防禦方法、證據，即與本件判決結果不生影
    響，無再加以一一審酌之必要，附此敘明。
八、據上論結，本件上訴為有理由，依民事訴訟法第 450條、第
    78條，判決如主文。
中    華    民    國    95    年    5     月    23    日
                    民事第三庭審判長法  官  陳照德
                                    法  官  蔡王金全
                                    法  官  陳成泉
以上正本係照原本作成。
如對本判決上訴，須於收受判決送達後20日內向本院提出上訴書
狀，其未表明上訴理由者，應於提出上訴後20日內向本院提出上
訴理由書（須按他造人數附具繕本）。
上訴時應提出委任律師為訴訟代理人之委任狀。具有民事訴訟法
第466條之1第1項但書或第2項之情形為訴訟代理人者，另應附具
律師及格證書及釋明委任人與受任人有該條項所定關係之釋明文
書影本。
                                    書記官  許哲禎
中    華    民    國    95    年    5     月    25    日
                                                      Ｂ


司法院資訊處製作；財團法人民間司法改革基金會備份。
